臺灣新北地方法院板橋簡易庭簡易民事判決
111年度板簡字第1634號
原      告  陳玫君  
訴訟代理人  王得州律師
被      告  林俊仲  
            陳聖潔  

上列當事人間請求侵權行為損害賠償事件，於民國111年8月17日
言詞辯論終結，本院判決如下：
    主  文
被告甲○○應給付原告新臺幣貳拾萬元，及自民國一百一十一年五
月十三日起至清償日止，按年息百分之五計算之利息。
原告其餘之訴駁回。
訴訟費用由被告甲○○負擔五分之二，餘由原告負擔。
本判決原告勝訴部分得假執行；原告其餘假執行之聲請駁回。
    事  實  及  理  由
一、本件被告甲○○經合法通知，未於言詞辯論期日到場，查無民
    事訴訟法第386條所列各款情事，應准原告之聲請，由其一
    造辯論而為判決，合先敘明。
二、原告主張：
  ㈠緣被告甲○○與被告乙○○於民國110年5月間共同前往汽車旅館
    並發生性行為，此節業經被告甲○○事後向原告坦承，依民法
    第184條第1項、第195條第1項前段、第3項、第185條第1項
    規定及最高法院55年台上字第2053號判例意旨，經查本件被
    告2人均明知被告甲○○為有配偶之人，或輕易可得而知，仍
    共同前往汽車旅館發生性行為，而逾越正常男女關係之行為
    ，顯已侵害原告之配偶權，對於婚姻共同生活應享有圓滿安
    全及幸福之人格身分法益情節重大，原告精神上受有痛苦堪
    以認定，是被告2人應負連帶損害賠償責任甚明。為此，依
    法請求被告等連帶賠償新臺幣（下同）50萬元，並聲明：被
    告應連帶給付原告50萬元，及自起訴狀繕本送達翌日起至清
    償日止，按年息百分之5計算之利息。願供擔保，請准宣告
    假執行。
  ㈡對於被告抗辯之陳述：
　　被告乙○○為成年人，應可知悉被告甲○○是已婚有配偶之人。
三、被告部分：
  ㈠被告乙○○則以：被告乙○○跟被告甲○○只是交友軟體上認識之
    朋友，雖曾與被告甲○○間發生性行為，但並不知情被告甲○○
    已婚，且之後並未與被告甲○○有任何交往，被告甲○○則為了
    與伊繼續交往，而對伊有妨害秘密之犯行，伊已對被告甲○○
    提起刑事告訴，被告甲○○亦因此遭判刑，否認有侵害原告之
    配偶權等語置辯，並聲明：原告之訴駁回，訴訟費用由原告
    負擔。
  ㈡被告甲○○則以陳報狀辯以：伊和被告乙○○係在網路交友認識
    的，在聊天大概一周後，覺得聊得來，就約被告乙○○到林森
    北路之薇閣汽車旅館發生關係，後來又陸續聊了一小陣子。
    伊知道自己做了對不起原告的事情，深感抱歉且後悔，現也
    已離婚，希望原告能原諒伊等語置辯。
四、原告主張之事實，業經提出臺灣臺北地方檢察署111年度偵
    字第5781號刑事傳票影本為證，而被告乙○○辯稱並不知悉被
    告甲○○已婚，是本件所應審酌者為被告所為是否侵害原告之
    配偶權？原告所得請求之金額為何？經查：
  ㈠按因故意或過失，不法侵害他人之權利者，負損害賠償責任
    ；數人共同不法侵害他人之權利者，連帶負損害賠償責任；
    故意以背於善良風俗之方法，加損害於他人者亦同；不法侵
    害他人之身體、健康、名譽、自由、信用、隱私、貞操，或
    不法侵害其他人格法益而情節重大者，被害人雖非財產上之
    損害，亦得請求賠償相當之金額。其名譽被侵害者，並得請
    求回復名譽之適當處分。上開規定於不法侵害他人基於父、
    母、子、女或配偶關係之身分法益而情節重大者，準用之，
    民法第184條第1項、第185條第1項、第195條第1項、第3項
    定有明文。又民法債編於88年4月21日修正時，雖增訂第195
    條第3項規定：民法第195條第1項、第2項之關於得請求非財
    產上損害賠償之規定，於不法侵害他人基於父、母、子、女
    或配偶關係之身分法益而情節重大者，準用之。然此僅係損
    害賠償效力之規定，至於請求權依據，仍應回歸侵權行為成
    立要件之規定，亦即是否合於民法第184條規定之構成要件
    以為斷。又夫妻間互守誠實，係為確保其共同生活之圓滿安
    全及幸福之必要條件，故應解為配偶因婚姻契約而互負誠實
    之義務，配偶之一方行為不誠實，破壞共同生活之圓滿安全
    及幸福者，即為違反因婚姻契約之義務而侵害他方之權利，
    最高法院55年台上字第2053號判例意旨參照。是侵害配偶權
    之行為，並不以通姦行為為限，倘夫妻任一方與他人間存有
    逾越結交普通朋友等一般社交行為之不正常往來，其行為已
    逾社會一般通念所能容忍之範圍，已達破壞婚姻共同生活之
    圓滿安全及幸福之程度，即足當之。再按民法親屬編施行前
    之所謂夫權，已為現行法所不採，故與有夫之婦通姦者，除
    應負刑事責任外，固無所謂侵害他人之夫權，惟社會一般觀
    念，如明知為有夫之婦而與之通姦，不得謂非有以違背善良
    風俗之方法，加損害於他人之故意，茍其夫確因此受有財產
    上或非財產上之損害，依民法第184條第1項後段，自仍得請
    求賠償，最高法院41年台上字第278號號判例參照，是以前
    述泛稱之「配偶權」應指夫妻間「共同生活之圓滿安全及幸
    福」利益，應僅得以民法第184條第1項後段作為請求權依據
    。次按當事人主張有利於己之事實者，就其事實有舉證之責
    任，民事訴訟法第277條前段有明文規定。又按原告對於自
    己主張之事實已盡證明之責後，被告對其主張，如抗辯其不
    實並提出反對之主張者，則被告對其反對之主張，亦應負證
    明之責，此為舉證責任分擔之原則，最高法院18年上字第28
    55號判例意旨參照。次按因故意或過失，不法侵害他人之權
    利者，負損害賠償責任，民法第184條第1項前段定有明文。
    次按當事人主張有利於己之事實者，就其事實有舉證之責任
    ，民事訴訟法第277條前段亦有明定。民事訴訟如係由原告
    主張權利者，應先由原告負舉證之責，若原告先不能舉證，
    以證實自己主張之事實為真實，則被告就其抗辯事實即令不
    能舉證，或其所舉證據尚有疵累，亦應駁回原告之請求，最
    高法院17年上字第917號判例意旨參照。申言之，侵權行為
    所發生之損害賠償請求權，應具備加害行為、侵害權利、行
    為不法、致生損害、相當因果關係、行為人具責任能力及行
    為人有故意或過失等成立要件，若任一要件有所欠缺，即無
    侵權行為責任之可言，且原告應就上開要件負舉證責任。
  ㈡被告甲○○對於原告主張之事實皆不爭執，是被告甲○○確於原
    告與被告甲○○婚姻關係存續期間，有逾越社會一般通念所能
    容忍範圍之親密交往行為，且已達足以破壞原告與被告甲○○
    間婚姻共同生活之圓滿、安全及幸福之重大程度。惟被告乙
    ○○則以前詞置辯，是依前開判例意旨，應由原告先就有責原
    因之事實存在、有損害之發生及二者間有相當因果關係存在
    等成立要件，負其舉證之責任。然查，原告僅提出臺灣臺北
    地方檢察署111年度偵字第5781號刑事傳票影本為憑，又觀
    以被告乙○○所提出之臺灣臺北地方法院111年度簡字第1371
    號刑事簡易判決內容略以：「甲○○與甲女(即被告乙○○)經由
    交友網站『iSugar』結識，2人於民國110年5月8日晚間6時27
    分許，相約至臺北市○○區○○○路000號之臺北林森薇閣精品旅
    館內，合意發生性行為。甲○○明知無正當理由，不得以照相
    竊錄他人非公開之活動，竟基於無故竊錄他人非公開活動、
    身體隱私部位之犯意，於上述時、地，趁甲女未注意之際，
    將扣案具攝影功能之蘋果品牌iPhone13手機以衣物掩蔽後，
    竊錄2人非公開活動之性交過程及身體隱私部位。嗣因甲○○
    以通訊軟體『Wechat』多次傳送訊息予甲女均未獲回應下，復
    於同年8月7日下午5時5分將其上述竊錄之影片截圖之3張照
    片以『Wechat』傳送予甲女…」等語，經核與被告乙○○前開辯
    述相符，而原告未能舉證以實其說，是其主張被告乙○○明知
    被告甲○○為有配偶之人仍與之發生性關係，侵害其配偶權云
    云，尚屬無從證明。是原告主張被告乙○○應負侵權行為責任
    ，於法洵屬無據。
  ㈢另民法第195條第3項準用第1項之「相當之金額」，應以實際
    加害情形是否重大，及被害者之身分地位與加害人經濟狀況
    等關係定之；又慰藉金之賠償須以人格權遭遇侵害，使精神
    上受有痛苦為必要，其核給之標準固與財產上損害之計算不
    同，然非不可斟酌雙方身分資力與加害程度，及其他各種情
    形核定相當之數額（最高法院47年台上字第1221號、51年度
    台上字第223號判例參照）。本院審酌原告為專科畢業、目
    前職業為護理師、月薪約4萬元、名下無不動產及其他財產
    ；被告甲○○專科畢業、目前執業為糕點師傅、月薪約3萬元
    、名下無不動產及其他財產等雙方之身分地位、經濟能力，
    被告陳俊仲之侵權行為對原告造成精神上之傷害不可謂不嚴
    重等一切情狀，認原告請求被告陳俊仲給付精神慰撫金50萬
    元，尚嫌過高，應予核減為20萬元，方屬公允。是原告於此
    範圍之請求，自屬有據，應予准許。逾此範圍之請求，並非
    適當，應不予准許。
五、從而，原告依侵權行為之法律關係，請求被告陳俊仲給付20
    萬元，及自起訴狀繕本送達翌日即自111年5月13日起至清償
    日止，按年息百分之5計算之利息，為有理由，應予准許。
    逾此部分之請求，為無理由，應予駁回。
六、本件事證已臻明確，兩造其餘攻擊防禦方法及所提之證據，
    核與判決結果無影響，不另論述，併此敘明。
七、本件原告勝訴部分，係依簡易程序而為被告敗訴之判決，依
    民事訴訟法第389條第1項第3款之規定，爰依職權宣告假執
    行。至於原告敗訴部分其假執行之聲請已失所附麗，應併予
    駁回。
八、結論：原告之訴為一部有理由，一部無理由，依民事訴訟法
    第436條第2項、第385條第1項、第79條、第389條第1項第3
    款，判決如主文。
中　　華　　民　　國　　111 　年　　9 　　月　　7 　　日
                  臺灣新北地方法院板橋簡易庭
                            法  官  呂安樂
以上為正本係照原本作成。
如不服本判決，應於送達後20日內，向本院提出上訴狀並表明上
訴理由，如於本判決宣示後送達前提起上訴者，應於判決送達後
20日內補提上訴理由書（須附繕本）。
中　　華　　民　　國　　111 　年　　9 　　月　　7 　　日
                            書記官  魏賜琪